【裁判字號】    87,易,6261
【裁判日期】    890211
【裁判案由】    傷害等
【裁判全文】
~W2Z2;臺灣高雄地方法院刑事判決~W1Z1;        八十七年度易字第六二六一號
    公  訴  人  臺灣高雄地方法院檢察署檢察官
    被      告  丁○○
    被      告  乙○○
    被      告  辛○○
    被      告  丙○○
    右  一  人
    選任辯護人  顏福松
    被      告  丑○○
右列被告因傷害等案件，經檢察官提起公訴（八十七年度偵字第六０六一號），本院
判決如左：
    主  文
丁○○、乙○○、辛○○、丙○○、丑○○均無罪。
    理  由
一、公訴意旨係以：乙○○、辛○○、丙○○、丑○○、丁○○、庚○○（拘提中）
    、壬○○（通緝中）等人與其他不詳姓名年籍之成年男子共十餘人，因甲○○積
    欠丁○○之友人（戊○○）新台幣（下同）二千餘萬元未獲清償，竟共同基於概
    括之犯意，先於民國八十六年七月二十二日晚上九時三十分許，分乘車牌號碼Ｅ
    Ｍ─九三九九號、ＹＳ─七五四六號二輛自用小客車，前往高雄市○○區○○路
    六三三號子○○（原名癸○○，八十七年十月間改名為子○○）所主持之天昊宮
    二樓，毆打甲○○（傷害甲○○部分未據告訴），並恐嚇甲○○稱：如不清償債
    務，就要其好看等語，致生危害於安全。甲○○轉向子○○求助，子○○應允乃
    於翌日下午交付發票人為蔡豔秋，付款人為台灣土地銀行鳳山分行，金額各為四
    十萬元、十萬元及五十萬元之支票三張；乙○○、辛○○、丙○○、丑○○、丁○○、庚○○、壬○○與其他不詳姓名年籍之成年男子共十餘人，復承上述概括
    之犯意，又於同年九月二十六日晚上九時許，分乘上開兩輛自用小客車，至天昊
    宮二樓，以催討上開債務為由，恐嚇子○○清償債務，否則要子○○死的很難看
    ，致生危害於子○○之安全；乙○○、辛○○、丙○○、丑○○、丁○○、庚○○、壬○○與其他不詳姓名年籍之成年男子共十餘人，再承上述概括之犯意，又
    於八十六年十月三日晚上十時二十五分許，分乘上開兩輛自用小客車，至天昊宮
    二樓，亦以催討債務為由，恐嚇並毆打子○○，致生危害於子○○之安全，子○○並因而受有左耳上方挫擦傷約一×一‧二公分，左下顎部瘀腫約四×四公分，
    右手虎口處割裂傷約四公分，左下腿血腫約五×三公分等傷害。因認被告乙○○
    、辛○○、丙○○、丑○○、丁○○等人涉有刑法第二百七十七條第一項之傷害
    罪、第三百零五條第一項之恐嚇罪。
二、公訴人認被告丁○○、乙○○、辛○○、丙○○、丑○○等人涉有前開傷害、恐
    嚇等罪嫌，無非以告訴人子○○之指述、證人己○○之證詞，及卷附驗傷單、支
    票影本三紙等，為其主要依據，固非無見。
三、按犯罪事實，應依證據認定之，無證據不得推定其犯罪事實，而不能證明被告犯
  罪者，應諭知無罪之判決，刑事訴訟法第一百五十四條、第三百零一條第一項分
    別定有明文。又犯罪事實之認定，應憑真實之證據，倘證據是否真實尚欠明顯，
    自不能以推測或擬制之方法，為裁判之基礎；次按告訴人之告訴，係以被告受刑
    事訴追為目的，是其陳述是否與事實相符，仍應調查其他證據以資審認；又被害
    人所述被害情形如無瑕疵可指，而就其他方面調查又與事實相符，始得據為判決
    之基礎，最高法院五十三年台上字第六五六號、五十二年台上字第一三００號、
    三十二年上字第六五七號等判例可資參照。
四、訊據被告被告乙○○、辛○○、丙○○、丑○○、丁○○等人均堅決否認有何傷
    害、恐嚇等犯行，被告乙○○辯稱：車牌號碼ＥＭ─九三九九號自用小客車係因
    其舊日鄰居壬○○積欠他人債務，怕遭人追討，始以伊之名義購買，該車平日均
    由壬○○使用，伊不會開車，也沒有考取駕駛執照，伊未曾到天昊宮恐嚇，亦沒
    有毆打子○○等語；被告辛○○辯稱：車牌號碼ＹＳ─七五四六號自用小客車雖
    係伊所有，但伊並未至天昊宮恐嚇並毆打子○○等語；被告丙○○辯稱：上開五
    十萬元之支票係丁○○借伊週轉，但不知道丁○○如何取得該紙支票，且並未至
    天昊宮恐嚇並毆打子○○等語；被告丑○○辯稱：上開四十萬元之支票是丁○○
    託其代領，但不知道丁○○如何取得該紙支票，伊並未至天昊宮恐嚇並毆打子○○等語；被告丁○○辯稱：因甲○○積欠其朋友戊○○二千餘萬元之債務，其中
    九百萬元係伊與友人共同借給戊○○，而子○○有開工程公司，所以才願意代甲○○清償其中一百萬元，伊遂前去處理債務，只有去過一次，伊到天昊宮只與子
    ○○、甲○○二人發生爭吵，講話比較大聲而已，並沒有恐嚇及打人，且伊於八
    十六年八月間在鄉下遭人砍傷雙腳，住院十餘天，復健亦做了二、三個月，直到
    八十七年農曆春節才能走路，則八十六年九月、十月間自不可能到天昊宮恐嚇或
    毆傷他人等語。經查：
（一）告訴人子○○於警訊時陳稱：八十六年七月二十四日（應為七月二十二日）晚
      上九時三十分許，伊一位朋友甲○○無故來伊經營之天昊宮二樓，約十分鍾，
      即衝入十二、三名不良分子持槍毆打甲○○，並控制伊與甲○○之行動，並要
      甲○○還一百萬元‧‧‧。復於八十六年九月二十六晚上九時許，該群不良分
      子約七、八人分乘車牌號碼ＹＳ─七五四六號、ＥＭ─九三九九號二輛自用小
  客車至天昊宮，要伊交出甲○○，伊告訴對方，上次交付一百萬元後，甲○○
      即失蹤‧‧‧。繼於八十六年十月三日晚上十時二十五分許，該群不良分子約
      七、八名分乘上開二輛自用小客車至天昊宮，分別持槍、匕首及鋤頭柄等兇器
      將伊毆打及殺傷，並要伊準備五百萬元，彼等隨時來拿取‧‧‧。警方所提供
      丁○○、壬○○、辛○○、乙○○等人口卡片，經伊指認，確係共同持槍恐嚇
      伊交付一百萬元，及毆傷並要伊交付五百萬元兄弟錢之人沒錯，其中乙○○即
      是持槍的人，而壬○○則是持木棒毆傷伊的人云云。嗣於偵訊時補稱：經伊指
      認偵卷內辛○○、庚○○、丙○○、丑○○、乙○○等人之照片，彼等確有恐
      嚇，他們十幾個人（於八十六年七月二十二日晚上九點半）一起至天昊宮，丁○○叫乙○○、辛○○打伊的臉，其他人圍住伊，然後由丁○○、乙○○、辛○○等人叫伊拿出一百萬元‧‧‧八十六年九月二十六日晚上九點多，那些人
      再到天昊宮，他們開二部車共八人下車，辛○○、乙○○向伊說以前一百萬元
      已經拿了，還要五百萬元才能擺平，那天除了辛○○、乙○○以外，因晚上沒
      有看清楚，伊沒有給他們錢，這一次他們沒有打伊，他們說錢如果沒有拿出來
      ，要給伊死的很難看，他們都有拿刀槍，放在腰間，伊有看到，那天只有伊一
      人在天昊宮裡‧‧‧。八十六年十月三日晚上十點二十五分，他們開二部車，
      全部下車共有八人，伊只認識辛○○、乙○○，當時伊在天昊宮的客廳裡，他
      們把門踹開，辛○○和乙○○他們都對伊說：五百萬元沒有拿出來，要給伊死
      的很難看，伊說不可能，然後辛○○拿短刀就殺伊，伊手擋住，右手虎口被刺
      傷，乙○○則拿木棍打傷伊頭部及腳部，當天在場只有伊一人云云（見八十七
      年四月二十日偵訊筆錄）。嗣又於偵時補稱：第一次動手打伊的是丁○○帶隊
      十幾人，這些人押著伊，他們有拿槍或刀押著伊，第一次約七、八人打伊，第
      二次約二、三人打伊，其他人押著伊，有無全部拿工具伊無法確認，伊只能確
      認他們有拿刀槍云云（見八十七年十月八日偵訊筆錄）。又證人己○○於偵訊
      時證稱：伊認識丁○○，是他帶頭的，押伊的人不在其內（檢察官提示辛○○
      、丙○○、庚○○、丑○○、乙○○、陳忠賢等人之照片），辛○○沒有參與
      打架，其他的人也不在，押伊的人也不在，庚○○本來常在那裡，乙○○、丑
      ○○二人第二天有去，伊在那裡沒有發生事情，之後的事伊不知道（見八十七
      年六月二十三日偵訊筆錄）。嗣又於偵訊時補稱：是丁○○帶頭，庚○○、丙○○、乙○○、丑○○都在，他們常在天昊宮出入，伊也常在那裡云云（見八
      十七年九月四日偵訊筆錄）。綜觀上開告訴人子○○及證人己○○二人所述，
      本案究係被告等人或案外人所為、何時所為，及彼等如何分工、攜帶何種工具
      、何人用何種工具傷人、被告等人於案發時究竟有無現身於案發現場、平日是
      否常去天昊宮等情，告訴人子○○、證人己○○等人之指述均前後不一，顯有
      瑕疵，且並沒有其他第三人確定之指述可佐，亦無告訴人子○○所稱之「短刀
      」、「黑色左輪手槍」、「匕首」、「鋤頭柄」、「木棍」等兇器扣案可資佐
      證，彼等之指述是否可採，已非無疑。況且，告訴人子○○於本院審理時當庭
      指認被告乙○○等人後，竟改口稱：乙○○、辛○○、丙○○、鍾錫棋等人伊
      都沒見過等情（見八十八年十二月八日本院訊問筆錄），核與證人己○○於本
      院審理時陳稱：八十六年七月二十二日那天伊在場，其他二次不在場，伊可以
      確定乙○○沒有在場，丙○○沒有看過，而丑○○似乎有看過，不過年紀不太
      對等語（見八十八年十二月八日本院訊問筆錄）大抵相符，顯見告訴人子○○
      於警訊時之指述，尚難遽採。又被告丁○○固不否認於八十六年七月二十二日
      翌日下午三時許收受告訴人子○○所交付之金額分別為十萬元、四十萬元、五
      十萬元等三紙支票，核與告訴人子○○於偵訊時陳稱：當天（即八十六年七月
      二十二日晚上）隔日下午三點來拿錢，伊跟朋友蔡豔秋借三張票，一張十萬元
      、一張四十萬元、一張五十萬元，在隔天下午三點多，原來的那些人到天昊宮
      向伊拿，伊把三張票交給丁○○等語相符（見八十七年四月二十日偵訊筆錄）
      ，則果如告訴人子○○所言，伊於八十六年七月二十二日晚上已遭十餘名不良
      分子執持刀槍毆打及恐嚇，內心可謂已陷於極端恐佈之境，本諸人類防衛身體
      及財產之本能反應，為免夜長夢多，則十餘名執持刀槍之兇神惡煞將依約於翌
      日臨門索債，為何錯失良機，未報警加以逮捕？又為何膽敢於驚魂未定之翌日
      在未有任何安全防護之下交付上開支票給被告丁○○等人？且甘心屢次隱忍遭
      人傷害及恫嚇之痛，於事過境遷數月之後，始於八十六年十月六日報警處理（
      見警訊筆錄）？再者，果如告訴人子○○所言：被告丁○○等人拿刀槍前去索
      債，彼等為何不索取現金，卻願意收受支票，徒增日後催討之煩，頻添檢警查
      緝之風險？凡此，足見告訴人子○○於警訊時之指述與常情有違，不足採信。
      綜上所述，被告丁○○取得上開三紙支票係出於告訴人子○○自願代案外人甲○○清償債務所交付，與事實較為相符。
（二）被告丁○○迭於偵審時陳稱：伊不認識且從未見過被告乙○○、辛○○二人，
      且上開工程款債務係存於被告丁○○之友人與甲○○之間，與被告乙○○、辛○○二人毫無瓜葛，彼等事後亦未分得任何好處，則被告乙○○、辛○○二人
      自不可能與被告丁○○等人或案外人有何犯意聯絡或行為分擔。又被告乙○○
      並未考取汽車駕駛執照等情，有高雄市監理處八十八年九月十五日八十八高市
      監二字第二三０七三號函在卷可按，足徵被告乙○○辯稱：伊鄰居壬○○借用
      伊名義去購買車號ＥＭ─九三九九號自用小客車使用乙節，並非虛妄，應值採
      信。再者，告訴人子○○誤認被告乙○○、辛○○二人即為出手恐嚇及毆傷伊
      之人，業經告訴人子○○於本院審理時澄清無訛，業如前述，則其於警訊時指
      述車牌號碼ＥＭ─九三九九號、ＹＳ─七五四六號二輛自用小客車數次出現於
      天昊宮等情，尚不足據為被告乙○○、辛○○二人不利認定之依據。
（三）至於被告丙○○、丑○○二人固不否認分別持有上開金額四十萬元、五十萬元
      之支票，然告訴人子○○從未見過彼等，業據告訴人子○○於本院審理時陳述
      明確，業如前述，則彼等既未曾前往天昊宮，亦未有恐嚇及傷害告訴人之犯行
      ，自難僅憑彼等於不知情之狀況下收受被告丁○○所交付之支票乙節，據為彼
      等不利認定之依據。
（四）被告丁○○曾於八十六年八月九日因右側大腿及左側小腿深度裂傷並神經斷裂
      前往彰化市秀傳紀念醫院急診，經手術傷口及神經縫合，八十六年八月九日入
      院，並於八十六年八月十八日出院，且自八十六年八月二十二日起至同年八十
      六年十月九日止共門診治療八次等情，有秀傳醫院八十九年一月四日（八九）
      明秀醫字第八九００二五號函一紙在卷足憑，則八十六年九月二十六日及同年
      十月三日，被告丁○○因右側大腿及左側小腿深度裂傷並神經斷裂尚未痊癒，
      猶在求診治療期間，可謂已經自顧不暇，豈有餘力為友人之債務，甘冒腿傷惡
化或殘廢之危險，遠從中部趕赴高雄索債，並出言恐嚇或出手傷人。再者，告
      訴人子○○於本院審理時亦稱：被告丁○○於八十六年十月三日並沒有到天昊
      宮（見八十八年十二月八日本院訊問筆錄），則告訴人子○○當日縱有驗傷單
      上所載之傷害，未必與被告丁○○等人有關。
五、至證人甲○○、戊○○經本院傳喚雖未到庭說明，然綜據右述，並無任何輔證足
    佐告訴人子○○之指訴內容屬實，是本件真實之證據尚欠明顯，揆諸前揭法律及
    判例，自難僅以告訴人子○○、證人己○○等人前後不一有瑕疵之指述，即以擬
    制推測之方法，遽入被告等人於罪。此外，本院復查無其他積極證據足資證明被
    告等人確有傷害、恐嚇等犯行，既不能證明被告等人犯罪，自應為無罪判決之諭
    知。
六、被告庚○○、壬○○二人嗣拘提或通緝到案後，再行審理。
據上論斷，應依刑事訴訟法第三百零一條第一項，判決如主文。
中      華      民      國      八十九      年      二    月    十一    日
                              臺灣高雄地方法院刑事第七庭
                                  法  官    陳正禧
右正本證明與原本無異。
如不服本判決，應於判決送達後十日內，向本院提出上訴狀。
                                  書記官    林豐富
中    華    民    國      八十九      年      二      月      十四      日


司法院資訊處製作；財團法人民間司法改革基金會備份。
